【裁判字號】    98,裁,1666
【裁判日期】    980709
【裁判案由】    採取土石
【裁判全文】
最  高  行  政  法  院  裁  定
                                      98年度裁字第1666號
上  訴  人  甲○○
被 上訴 人  苗栗縣政府
代  表  人  乙○○
上列當事人間採取土石事件，上訴人對於中華民國98年2月26日
臺中高等行政法院97年度訴字第290號判決，提起上訴，本院裁
定如下：
    主  文
上訴駁回。
上訴審訴訟費用由上訴人負擔。
    理  由
一、按對於高等行政法院判決之上訴，非以其違背法令為理由，
    不得為之，行政訴訟法第242條定有明文。依同法第243條第
    1項規定，判決不適用法規或適用不當者，為違背法令；而
    判決有同條第2項所列各款情形之一者，為當然違背法令。
    是當事人對於高等行政法院判決上訴，如依行政訴訟法第
    243條第1項規定，以高等行政法院判決有不適用法規或適用
    不當為理由時，其上訴狀或理由書應有具體之指摘，並揭示
    該法規之條項或其內容；若係成文法以外之法則，應揭示該
    法則之旨趣；倘為司法院解釋或本院之判例，則應揭示該判
    解之字號或其內容。如以行政訴訟法第243條第2項所列各款
    情形為理由時，其上訴狀或理由書，應揭示合於該條項各款
    之事實。上訴狀或理由書如未依此項方法表明，或其所表明
    者與上開法條規定不合時，即難認為已對高等行政法院判決
    之違背法令有具體之指摘，其上訴自難認為合法。
二、緣上訴人未經許可，擅自於苗栗縣苑裡鎮○○段1286地號私
    有特定農業區農牧用地（下稱系爭土地）採取土石，經苗栗
    縣警察局通宵分局山腳派出所（下稱通宵分局山腳派出所）
    員警於民國97年2月3日15時30分查獲，並經被上訴人於次日
    會同警方至現場勘查確認，被上訴人乃以上訴人未經許可採
    取土石，依土石採取法第36條規定，以97年4月11日府建石
    字第0970052883號違反土石採取法處分書，處罰鍰新臺幣（
    下同）100萬元，限於97年4月10日以前辦理整復及清除其設
    施，禁止繼續採取土石，並不得將已採取之土石外運之處分
    。上訴人不服，向經濟部提起訴願，遭駁回，遂提起本件行
    政訴訟。
三、本件上訴人對於臺中高等行政法院判決上訴，主張：按土石
    採取法第3條第1項但書第2款規定實施整地者毋庸「依本法
    取得土石採取許可」，雖經濟部依土石採取法第3條第2項所
    訂之「採取土石免申辦土石採取許可管理辦法」第3條規定
    實施整理者以經目的事業主管機關核准者為限，惟該辦法對
    「未經核准而實施整地」者應如何處罰並未加以具體規定，
    故按依法行政之原則，縱上訴人未依該辦法申請核准，上訴
    人亦不得自行認定未取得該辦法所定之「核准」即等同於未
    取得土石採取法所定之「許可」，並進而依土石採取法所定
    之「未經許可採取土石」加以處罰，是以原審未予糾正，而
    予以維持，其適用法規自有不當。況且，於原審所列之爭點
    中並未包含上訴人有無違反「採取土石免申辦土石採取許可
    管理辦法」，原判決未敘明何以違反該辦法之「未經核准」
    即等同於違反土石採取法之「未取得許可」之理由，即逕以
    上訴人違反該辦法第3條之規定而認被上訴人之處罰並無不
    當，其判決顯有理由不備之違背法令等語，為其論據。
四、經查，土石採取除土石採取法第3條第1項但書所列之例外規
    定外，須取得採取許可。而「採取土石免申辦土石採取許可
    管理辦法」即係經濟部依土石採取法第3條第2項之授權所作
    之例外規定，故行為如不符合例外可以不須申請許可之情形
    者，即應回歸土石採取法第3條第1項前段之原則─應取得採
    取許可。上訴人行為既不符合前述管理辦法規定，不須申請
    許可之情形，其採取土石即屬未經許可採取土石，該當土石
    採取法第36條之處罰要件。原判決綜合全辯論意旨及調查證
    據之結果，業已詳載其得心證之理由，核無違誤。上訴人所
    陳上訴理由，無非係執其個人主觀歧異之法律見解，就原審
    所為論斷，泛言其不適用及違背法令，而非具體表明合於不
    適用法規、適用法規不當、或行政訴訟法第243條第2項所列
    各款之情形，難認對該判決之如何違背法令已有具體之指摘
    。依首開規定及說明，應認其上訴為不合法。
五、據上論結，本件上訴為不合法。依行政訴訟法第249條第1項
    前段、第104條、民事訴訟法第95條、第78條，裁定如主文
    。
中    華    民    國    98    年    7     月    9     日
                    最高行政法院第七庭
                        審判長法官  藍  獻  林
                              法官  廖  宏  明
                              法官  張  瓊  文
                              法官  姜  素  娥
                              法官  林  文  舟
以  上  正  本  證  明  與  原  本  無  異
中    華    民    國    98    年    7     月    9     日
                              書記官  阮  思  瑩


司法院資訊處製作；財團法人民間司法改革基金會備份。
